【裁判字號】    90,重訴,6
【裁判日期】    900430
【裁判案由】    懲治盜匪條例
【裁判全文】
臺灣彰化地方法院刑事判決                              九十年度重訴字第六號
    公  訴  人  臺灣彰化地方法院檢察署檢察官
    被      告  甲○○
    公設辯護人  乙○○
右列被告因懲治盜匪條例案件，經檢察官提起公訴（九十年度偵字第一四四八號），
本院判決如左：
    主      文
甲○○共同強劫而故意殺人，處死刑，褫奪公權終身。
扣案之透明膠帶貳截沒收。
盜匪所得財物新台幣伍萬壹仟捌佰元、印章壹枚及髮夾壹個發還被害人之繼承人。
    事      實
一、甲○○自民國（下同）八十九年六月間起至同年八月間止，受僱於李玉芳（香港
    人）所經營位在彰化縣社頭鄉○○村○○路○段三五三號之皇上皇燒臘快餐店擔
    任師工作，離職後因長期缺錢，竟與方於九十年二月十四日返台之許偉業（五
    十一年三月二日生，香港人，現通緝中）共同基於強劫李玉芳財物及殺人滅口之
    犯意聯絡，先由許偉業於九十年二月十七日上午十時許，向位於台中市○○路○
    段四四六號之天美汽車租賃公司租用車號ＨＨ─四五六九號銀色自用小客車作為
    代步工具，並至台中市○○路○段二十三號之振宇五金行購買預備作案用之透明
    膠帶一捲及布質手套二雙後。同日下午二時許，再由甲○○約不知情的店內員工
    蕭閔中喝茶，藉以瞭解店內情形及李玉芳之財務狀況，至傍晚六時二十分許，二
    人相約於台中市○村路會合，駕乘上開自用小客車驅車前往皇上皇燒臘快餐店，
    於晚上八時前到達該店附近。二人候至晚上八時十五分許該店打烊時，見店內員
    工均離去後，始由甲○○敲門帶許偉業進入該店。進入後未久，甲○○見機將鐵
    捲門放下。二人為避免留下指紋均戴上手套，並隨即用膠帶將李玉芳綑綁，脅迫
    李玉芳告知店內錢財之放置處。李玉芳堅不透露，然甲○○已在二樓房間內搜到
    置放現金的盒子，是二人又將李玉芳強抬至二樓房間，脅迫李玉芳供出其他錢財
    之下落。詎李玉芳反抗更劇，許偉業即取店內之電線多條，由甲○○壓住李玉芳
    雙腿，二人將電線纏住李玉芳口部及頸部，致使李玉芳窒息而死，不能抵抗。李
    玉芳死後，許偉業留在二樓善後，甲○○則至其他地方持續搜刮財物，二人共盜
    得款項約新台幣（下同）十二萬餘元及李玉芳所有印章一枚及髮夾一個之後離去
    ，每人平分得六萬餘元各自花用。嗣於翌日凌晨零時五十分許，因店內爐火無人
    關閉，引發大量濃煙。消防隊破門進入店內關火並清理現場時，發現李玉芳為棉
    被、枕頭覆蓋，死於二樓房間床上，隨即通知警方處理。警方旋於當晚十時三十
    分許循線在台中縣大里市○○路與中興路口將甲○○逮捕，並起出剩餘之贓款五
    萬一千八百元及丟棄於台中市○○路四十三號前水溝內之印章一枚及髮夾一個。
二、案經彰化縣警察局田中分局報請臺灣彰化地方法院檢察署檢察官偵查起訴。
    理      由
一、訊據被告甲○○固坦承有於右揭時地綑綁李玉芳及強劫財物之犯罪事實，惟矢口
    否認有殺人之犯意，辯稱：伊不知許偉業用電線纏住被害人李玉芳口部及頸部致
    死，當時被害人仍活著，伊即下樓，伊有告知許偉業不能殺害被害人云云。然查
    被告右揭犯行，業據證人蕭閔中於偵查中，證人即天美汽車租賃公司負責人洪一
    雄在警訊中證述明確，並有贓款五萬一千八百元、李玉芳印章一枚、髮夾一個、
    使用過之膠帶二截、李玉芳頸上之電線一包扣案足憑；雖被告辯稱無殺人犯意云
    云，惟被告於警、偵訊及本院審理時均已坦承許偉業用電線纏繞李玉芳頸部時，
    其有在場壓住李玉芳之腿部方便許偉業綑綁等情，且其於九十年二月十九日偵訊
    中亦陳稱許偉業綑綁被害人時並無阻止等語，則被告對李玉芳死亡之結果焉能辯
    稱不知情，又本件被害人李玉芳確因遭勒頸，導致窒息死亡，亦經台灣彰化地方
    法院檢察署檢察官督同法醫、檢驗員相驗屬實，製有驗斷書、相驗屍體證明書、
    勘驗筆錄附卷可稽，是被害人李玉芳之死亡與被告及共犯許偉業二人之纏頸行為
    有相當因果關係，故被告前開所辯顯係事後卸責之詞，不足採信，本件事證明確
    ，被告強劫殺人犯行堪予認定。
二、核被告所為，係犯懲治盜匪條例第二條第一項第六款之強劫殺人罪。其與許偉業
    間就前開犯行，互有犯意聯絡及行為分擔，均為共同正犯。爰審酌被告不思上進
    ，竟因一時貪欲，不顧同鄉及僱主情誼，即萌生強劫殺人之犯意，手段兇殘，泯
    滅人性，事後並飾詞辯解，顯無悔意等一切情狀，量處如主文所示之刑，並諭知
    褫奪公權終身，以示懲儆。扣案之透明膠帶二截，係被告與共犯所有供犯罪所用
    之物，業據其述明，應予宣告沒收，盜匪所得財物五萬一千八百元、印章一枚及
    髮夾一個，因被害人已死亡，應發還予被害人之繼承人，附此敘明。
三、據上論斷，應依刑事訴訟法第二百九十九條第一項前段，懲治盜匪條例第二條第
    一項第六款、第七條第一項、第八條，刑法第二十八條、第三十七條第一項、第
    三十八條第一項第二款，判決如主文。
本件經檢察官盧永盛到庭執行職務。
中      華      民      國      九十    年      四      月      三十    日
                                  台灣彰化地方法院刑事第二庭
                                        法      官    謝  仁  棠
右正本證明與原本無異。
如不服本判決，應於判決送達後十日內向本院提出上訴狀( 須附繕本 )。
告訴人或被害人對於判決如有不服具備理由請求檢察官上訴者，其上訴期間之計算係
以檢察官收受判決正本之日期為準。
                                        法院書記官    于  淑  真
中      華      民      國      九十    年      五      月       三     日
懲治盜匪條例第二條第一項第六款：
有左列行為之一者，處死刑：
六、強劫而故意殺人或使人受重傷者。
懲治盜匪條例第七條:
盜匪所得之財物，應發還被害人。
因前項財物變得之財產利益，除應抵償被害人者外，得沒收之。
懲治盜匪條例第八條：
刑法總則及刑法分則第一百六十七條，第三百四十七條第五項之規定，於盜匪案件仍
適用之。


司法院資訊處製作；財團法人民間司法改革基金會備份。
